臺灣新竹地方法院刑事判決　　　　　　　 100年度易字第30號
公　訴　人　臺灣新竹地方法院檢察署檢察官
被　　　告　楊武哲
上列被告因恐嚇取財案件，經檢察官追加起訴（99年度撤緩偵字
第67號），由本院分開審理後，被告在本院準備程序中就被訴事
實為有罪之陳述，經本院合議庭裁定改由受命法官獨任行簡式審
判程序審理，並判決如下：
    主      文
楊武哲共同犯恐嚇取財罪，處有期徒刑陸月，如易科罰金，以新
臺幣壹仟元折算壹日。
    事實及理由
一、犯罪事實：楊武哲與張學儀、李志瑋、林銘煒、林俊傑共同
    意圖為自己不法之所有之恐嚇取財犯意聯絡（張學儀另經臺
    灣新竹地方法院檢察署檢察官以99年度撤緩偵字第204 號聲
    請簡易判決處刑，現由本院以100 年度竹簡字第71號案件審
    理中，李志瑋、林銘煒、林俊傑則均另經同署以97年度偵字
    第2680、2896、3782號提起公訴，並經本院以97年度易字第
    609 號判決就此部分犯行，分別判處有期徒刑1 年、8 月及
    6 月確定在案），約定楊武哲、張學儀於必要時扮演打手押
    人，另由張學儀於民國97年3 月27日傍晚提供玩具槍乙枝（
    未經扣案）予林銘煒，並由李志瑋於同日晚間約李明儒至新
    竹市○○街11巷6 號之ROXI PUB喝酒，張學儀趁機在李明儒
    酒中放下俗稱「眼藥水」之不明液體後離開，林俊傑則負責
    帶推筒子的賭具至新竹市○○路與大庄路之香山撞球場，夥
    同張學儀及另一名姓名年籍不詳成年男子（無證據顯示此名
    男子為恐嚇取財犯行之共犯）假裝聚賭，嗣李志瑋、李明儒
    離開前開PUB 後，林銘煒開車載同案被告李志瑋及李明儒至
    上開撞球場，並邀請李明儒參加聚賭，惟李明儒並未同意，
    李志瑋加入賭局不久後即藉故離開，由同案被告林銘瑋取代
    李志瑋的位置繼續聚賭，待李志瑋、林銘煒共輸約新臺幣（
    下同）200 萬元後，於翌日凌晨1 時50分許李志瑋以電話聯
    絡李明儒並要求代簽本票，惟李明儒並未同意，嗣林銘煒駕
    駛某黑色福特廠牌自小客車，搭載李明儒及上開姓名年籍不
    詳成年男子離開，張學儀與林俊傑共乘另一部車尾隨，開至
    新竹市南寮附近停車場時，林銘煒取出玩具槍指向李明儒，
    要求李明儒交出身分證並簽本票，李明儒因未能查知林銘煒
    所持是否為真槍，心生恐懼而迫不得已乃簽發3 張面額各50
    萬元之本票，並將身分證及本票均交付林銘煒，嗣林俊傑、
    張學儀知悉林銘煒已得手後即離開，楊武哲出發前往後尚未
    到場即接到已得手之通知，遂折返未前往到場，林銘煒並駕
    駛前開自小客車搭載李明儒返家，而上開3 張本票則由林銘
    煒轉交予李志瑋收執。案經新竹市警察局第二分局報請臺灣
    新竹地方法院檢察署檢察官偵查起訴。
二、本件被告楊武哲（下稱被告）所犯為死刑、無期徒刑、最輕
    本刑為3 年以上有期徒刑以外之罪，其於準備程序進行中，
    就被訴事實為有罪之陳述，經本院告知簡式審判程序之旨，
    並聽取檢察官及被告之意見後，本院合議庭認為適宜而裁定
    由受命法官獨任進行簡式審判程序；又本件卷內之人證、物
    證、書證等證據，依刑事訴訟法第273 條之2 規定，不受同
    法第159 條第1 項關於傳聞法則規定之限制，依法均有證據
    能力；並得依同法第310 條之2 準用第454 條之規定製作略
    式判決書（僅記載「證據名稱」），合先敘明。
三、證據名稱：
  (一)被告於警偵中及本院審理時之自白（97偵2680卷一第42、24
    0 、241 頁、同卷二第141 頁、97偵3782卷第175 、176 頁
    ，本院卷第46、51、55頁反面）。
  (二)被害人李明儒（98年2 月12日改名為「李宸駿」）於97年4
    月8 日警詢時（96他1466卷一第131 至133 頁、97偵3782卷
    第34至36頁）、同年月11日偵訊時（同上他字卷一第148 至
    15 0頁）、99年6 月7 日本院審理時（本院審易卷第14至18
    頁）之指訴。
  (三)共同被告張學儀於97年4 月15日警詢時（97偵2680卷一第46
    至51頁）、同日偵訊時（同上偵卷一第223 至226 頁）、同
    日警詢時（同上偵卷貳第13至15頁）、同年5 月27日偵訊時
    （同上偵卷二第45、46頁）、同年8 月6 日偵訊時（同上偵
    卷二第141 、142 頁、97偵3782卷第175 、176 頁）之證述
    。
  (四)共同被告李志瑋於97年4 月15日警詢時（97偵2680卷一第22
    至27頁背面）、同日偵訊時（同上偵卷一第203 至210 頁）
    、同年5 月12日警詢時（同上偵卷二第4 至14頁）、同日偵
    訊時（同上偵卷二第16頁）、同年月19日偵訊時（同上偵卷
    二第31至33頁）之證述。
  (五)共同被告林銘煒於97年4 月15日警詢時（97偵2680卷一第29
    至34頁）、同日偵訊時（同上偵卷一第217 至221 頁）、同
    日偵訊時（同上偵卷一第237 、238 頁）、同日法院羈押訊
    問時（同上偵卷一第276 頁至278 頁）、同年7 月4 日警詢
    時（同上偵卷二第94至98頁）、同日偵訊時（同上偵卷二第
    120 頁）、同年月15日偵訊時（同上偵卷二第136 至138 頁
    ）之證述。
  (六)共同被告林俊傑於97年4 月23日警詢時（97偵2896卷第4 至
    7 頁）、同日偵訊時（同上偵卷第17至20頁）之證述。
  (七)通訊監察譯文（監察對象：林銘煒，門號0000000000、0000
    000000號，見97偵2680卷一第155頁）。
  (八)臺灣新竹地方法院97年度易字第609 號刑事判決（本院卷第
    18至28頁）。
四、按本票為有體物，並為有價證券，有經濟價值，被告與其餘
    共同被告張學儀、李志瑋、林銘煒、林俊傑等人合謀以恐嚇
    方法使被害人李明儒簽發交付上開本票，即屬恐嚇取財既遂
    （最高法院著有86年度台上字第2056號判決要旨參照）。次
    按所謂恐嚇，凡一切言語、舉動足以使他人生畏懼心者，均
    包含在內（最高法院22年上字第1310號判例要旨參照），而
    恐嚇取財罪，係意圖為自己或第三人不法之所有，以恐嚇使
    人將本人或第三人之物交付即屬成立，亦即刑法上恐嚇取財
    罪之恐嚇，係指以危害通知他人，使該人主觀上生畏怖心之
    行為，恐嚇之手段並無限制，即使其所為之手段，在一般社
    會通念上，未達不能抗拒之程度，仍屬相當，且其通知危害
    之方法僅足使對方理解其意義，並足以影響其意思之決定與
    行動自由均屬之；又本罪與詐欺取財罪，二者之區別，在於
    前者係施用使人心生畏怖之恐嚇手段，致被害人心生畏懼，
    明知不應交付財物而交付，後者則係施用詐術手段，使人陷
    於錯誤，誤信為應交付財物而交付，惟上開之恐嚇手段，常
    以虛假之事實為內容，故有時亦不免含有詐欺之性質，倘含
    有詐欺性之恐嚇取財行為，足使人心生畏懼時，自應僅論以
    高度之恐嚇取財罪，殊無再適用詐欺取財罪之餘地（最高法
    院84年度台上字第1993號判決意旨參照）。經查，被告及所
    屬上開同夥成員於設局聚賭後，進而推由共同被告林銘煒持
    玩具槍向被害人施以恫嚇，以取得被害人所簽具之上開本票
    得逞，依上揭說明，自足使人心生畏怖，而本件被告等人既
    有不法所有之意圖，業如前述，從而被害人於遭恐嚇後簽具
    本票之行為，即與恐嚇取財罪之構成要件相符；又按共同正
    犯之成立，祇須具有犯意之聯絡，行為之分擔，既不問犯罪
    動機起於何人，亦不必每一階段犯行，均經參與（最高法院
    34年上字第862 號判例要旨參照），且以自己共同犯罪之意
    思，事先同謀，而由其中一部分之人實行犯罪之行為者，均
    為共同正犯（司法院大法官釋字第109 號解釋意旨參照），
    業明示將「同謀共同正犯」與「實行共同正犯」併包括於刑
    法第28條「正犯」之中；共同實行犯罪行為，在合同意思範
    圍內，相互利用他人之行為，以達其犯罪之目的，原不必每
    一階段均參與，祇須分擔犯罪行為之一部，即應對於全部所
    發生之結果共同負責，故共同正犯之成立，並不以全體均參
    與實行犯罪構成要件之行為為要件，而共同正犯之意思聯絡
    ，亦不限於事前有所謀議，僅於行為當時有共同犯意之聯絡
    ，基於相互之認識，不論明示通謀或相互間默示合致，以共
    同犯罪之意思參與，均屬之；且共同正犯之意思聯絡，並不
    以數人間直接發生者為限，即有間接之聯絡者，亦包括在內
    。蓋共同正犯，於合同意思範圍內，組成一共犯團體，團體
    中任何一人之行為，均為共犯團體之行為，他共犯均須負共
    同責任，初無分別何一行為係何一共犯所實行之必要（最高
    法院97年度台上字第3323號判決意旨可參）。是核被告就上
    揭所為，係犯刑法第346 條第1 項之恐嚇取財罪。而被告與
    共同被告張學儀、李志瑋、林銘煒、林俊傑同夥成員間，就
    上開犯行，互有犯意聯絡及行為分擔，應論以共同正犯。
五、本院審酌被告正值年輕力盛，有謀生能力，不思以正途取財
    獲取所需，竟與他人同謀結黨恫嚇被害人簽具本票取財，危
    害良善風俗及社會治安，且所為之手段亦對於被害人身心造
    成重大損害，並嚴重危害他人財產法益，惡性重大，且未與
    被害人達成和解，本應從重量刑，惟念被告犯後坦承犯行，
    足見其尚能知錯悔改，態度尚佳，及考量被害人尚無現實之
    金錢損失、被告於成員中僅分工擔任從屬之角色，且僅合謀
    共議，未及參與恐嚇行為之實行，且慮及其犯罪動機、目的
    為牟取不法利益、手段係由另名共犯持玩具槍對被害人加以
    恫嚇、被害人遭受恐嚇僅係受損簽具票面金額各為50萬元之
    本票3 紙，復斟酌被告智識程度為高中肄業、現年屆25歲、
    未婚、家庭經濟狀況勉持（本院卷第6 頁被告戶籍資料、97
    偵2680卷一第40頁受訊問人基本資料欄）生活狀況等一切情
    狀，爰從寬量處最低刑度有期徒刑6 月，另斟酌被告犯罪情
    狀、教育程度及家庭經濟情況，諭知如主文所示易科罰金折
    算標準，併諭知得易科罰金折算標準，以示懲戒。至於被告
    等人供上揭犯行所用之玩具槍1 枝，雖為共犯張學儀所有之
    物，惟未經扣案，亦非屬違禁物，為免將來執行之困難，爰
    不予宣告沒收，附此併敘。
六、末查，被告前雖未曾因故意犯罪受有期徒刑以上刑之宣告，
    此有臺灣高等法院被告前案紀錄表存卷可查，然其曾於97年
    間，另因涉犯殺人未遂、槍砲、恐嚇、毀損等犯罪嫌疑而遭
    起訴，業由本院審理中。又緩刑期內因故意犯他罪，而在緩
    刑期內受不得易科罰金之有期徒刑以上刑之宣告確定者，依
    刑法第75條第1 項第1 款之規定即應撤銷其原本緩刑之宣告
    ，是被告既因涉有上開另案他罪之案件，若於本件緩刑期內
    因該另案他罪受有不得易科罰金之有期徒刑以上刑之宣告確
    定者，則本件縱為緩刑之宣告，自會遭撤銷，並無實益，且
    若又附加緩刑之條件，亦更徒增被告無謂之負擔，故斟酌再
    三，本院認並無所宣告之刑暫不執行為適當之情，故不予宣
    告緩刑，併此敘明。又最重本刑為5 年以下有期徒刑以外之
    罪而受6 個月以下有期徒刑之宣告，得易服社會勞動，惟此
    係由檢察官斟酌個案情形指揮執行，被告如欲於本案裁判確
    定後易服社會勞動，自得依法向指揮執行之檢察官秉明前開
    家庭處境等情聲請之，亦併此教示。
據上論斷，應依刑事訴訟法第273 條之1 第1 項、第299 條第1
項前段、第310 條之2 、第454 條，刑法第28條、第346 條第1
項、第41條第1 項前段，刑法施行法第1 條之1 第1 項、第2 項
前段，判決如主文。
本案經檢察官陳建文到庭執行職務。
中    華    民    國   100    年    3     月    4     日
                  刑事第六庭    法  官  林建鼎
以上正本證明與原本無異。
如不服本判決應於收受判決後10日內向本院提出上訴書狀，並應
敘述具體理由。其未敘述上訴理由者，應於上訴期間屆滿後20日
內向本院補提理由書(均須按他造當事人之人數附繕本)「切勿逕
送上級法院」。
中    華    民    國   100    年    3     月    4     日
                                書記官  黃伊婕
◎附錄本案所犯法條：
刑法第346 條第1 項─恐嚇取財罪
意圖為自己或第三人不法之所有，以恐嚇使人將本人或第三人之
物交付者，處6 月以上5 年以下有期徒刑，得併科1 千元以下罰
金（罰金部分，依刑法施行法第1 條之1 第1 項、第2 項前段規
定，貨幣單位變更為新臺幣且金額提高為30倍）。